【裁判字號】    97,消債更,222
【裁判日期】    971014
【裁判案由】    更生事件
【裁判全文】
臺灣板橋地方法院民事裁定          97年度消債更字第222號
聲  請  人  乙○○
上列當事人因消費者債務清理事件聲請更生，本院裁定如下：
    主  文
聲請駁回。
聲請費用由聲請人負擔。
    理  由
一、按債務人與金融機構協商成立者，不得聲請更生或清算，但
    因不可歸責於己之事由，致履行顯有重大困難者，不在此限
    ；本條例施行前，債務人依金融主管機關協調成立之中華民
    國銀行公會會員辦理消費金融案件無擔保債務協商機制與金
    融機構成立之協商，準用前項之規定，消費者債務清理條例
    第151 條第5 項、第6 項分別定有明文。又聲請更生或清算
    不合程式或不備其他要件者，法院應以裁定駁回之，但其情
    形可以補正者，法院應定期間先命補正，復為同條例第8 條
    所明定。
二、本件聲請意旨略為：聲請人於民國（下同）95年間向最大債
    權金融機構台新國際商業銀行（下稱台新銀行）申請協商，
    依協議書每月須支付新臺幣（下同）27,227元至債務清償為
    止。然聲請人薪資微薄，每月僅有25,000元左右之收入，除
    自己生活必要支出外，尚有扶養支出，凡此各項支出金額已
    超出聲請人收入可支應範圍。每月為償還此龐大債務，必須
    窮盡各種方式舉債及親友週轉以維持生活。清償期間大環境
    不景氣，物價上漲，微薄的薪資實無法負擔此龐大費用，不
    得已而毀諾。職是，聲請人毀諾係因當初協議內容顯不合理
    ，未考量請人之必要生活及扶養支出，顯非出於自己之故意
    與過失，亦非濫用更生或清算之債務清理程序，而確係因不
    可歸責於己，致履行有重大困難之情形。且聲請人於95年協
    商成立時，收入尚稱穩定，惟聲請人之配偶於95年遭資遣，
    聲請人須獨立肩負一家開銷，負擔實屬沉重。又聲請人於96
    年3 月離職，至96年7 月始找到新工作，其後收入亦不穩定
    。另聲請人於96年10月遭逢車禍意外，因骨折在家休養2 個
    月餘而無法工作，終不得已毀諾，職是，聲請人實乃因不可
    抗力之因素而毀諾，為此聲請更生云云。
三、查本件聲請人於消費者債務清理條例施行前，曾依中華民國
    銀行公會會員辦理消費金融案件無擔保債務協商機制，與最
    大債權銀行台新銀行於95年6 月29日成立協商，聲請人同意
    自95年7 月起，分110 期，利率0%，每月繳款19,802元，依
    各債權銀行債權金額比例清償各項債務，至全部清償為止，
    惟聲請人於繳納10期協商款後即於96年5 月未依約繳款等情
    ，已據本院向台新銀行查詢明確，有台新銀行97年9 月2 日
    台新債協97法字第20148 號函、協議書、無擔保債務還款計
    劃、還款明細在卷可稽。
四、經查：
    (一)聲請人95年度之年所得為419,812 元，此有該年度財政部
      臺灣省北區國稅局綜合所得稅各類所得資料清單1 紙在卷
      可稽。經換算平均月薪資約為34,984元：【計算式：419,
      812 元÷12＝34,984元，元以下四捨五入】，復參諸台新
      銀行檢附上開協議書、無擔保債務還款計劃、還款明細，
      可見聲請人陳稱每月僅有25,000元左右之收入，除自己生
      活必要支出外，尚有扶養支出，微薄的薪資實無法負擔每
      月27,227元之協商款項，顯然不實。
    (二)聲請人嗣於97年6 月24日雖具狀陳報「聲請人之配偶於95
      年遭資遣，聲請人須獨立肩負一家開銷，負擔實屬沉重。
      又聲請人於96年3 月離職，至96年7 月始找到新工作，其
      後收入亦不穩定。另聲請人於96年10月遭逢車禍意外，因
      骨折在家休養2 個月餘而無法工作，終不得已毀諾」等語
      ，但並未提出其配偶甲○○遭資遣之證明，亦未具體敘明
      遭資遣日期，以供本院判明聲請人之配偶遭資遣與聲請人
      毀諾間有無因果關係。另參酌本院依職權以稅務電子閘門
      調取聲請人配偶94至96年度財產所得調件明細表，其94及
      95年度薪資所得分別為346,276 元、328,847 元，則聲請
      人配偶於該2 年度之工作及收入狀況即皆屬穩定且無重大
      變動；況其配偶於96年度亦有224,979 元之所得收入，在
      此情形下亦難認聲請人主張其獨力負擔全家生活開銷為可
      採信。聲請人謂其2 名子女每月需10,000元之扶養費用，
      但此項支出核屬聲請人協商當時可得預見，據以評估可否
      履行協商條件之事實，且該筆扶養子女的支出亦應由同具
      經濟能力之配偶甲○○共同負擔。
    (三)聲請人雖另主張其於96年3 月離職，至96年7 月始找到新
      工作，其後收入亦不穩定，又於96年10月遭逢車禍意外，
      因骨折在家休養2 個月餘而無法工作，不得已而毀諾云云
      ，上開情事，聲請人固曾提出伊於振紳洋行實業股份有限
      公司之離職證明書及怡和醫院診斷證明書在卷，證明聲請
      人業已於96年3 月31日自該公司離職及於96年11月2 日曾
      因右足第五蹠骨骨折應診之實，惟經本院函詢該公司補充
      說明聲請人離職原因，該公司以聲請人係因「另換工作」
      而離職，有該公司上開復函在卷可稽，足見聲請人於96年
      3 月係自願性離職，由此更益徵其於96年10月因車禍在家
      休養無法工作與毀諾間並無關連，是尚難認債務人有何因
      不可歸責於己之事由，致履行顯有重大困難之情形。
五、綜上所述，本件經命聲請人補正後，聲請人仍不能證明有何
    不可歸責於己之事由，致不能履行原協商或有不能履行之虞
    ，是本件更生之聲請，即與消費者債務清理條例第151 條第
    5 項但書規定有違，依首揭說明，應駁回其更生之聲請，爰
    裁定如主文。
中    華    民    國    97    年    10    月    14    日
                  民事第二庭  法  官  鍾啟煌
以上正本係照原本作成。
如不服本裁定應於送達後10日內向本院提出抗告狀，並繳納抗告
費新臺幣1,000 元。
中    華    民    國    97    年    10    月    14    日
                              書記官  張國仁


司法院資訊處製作；財團法人民間司法改革基金會備份。
